# 联营企业逆流交易问题请教陈版

提问人：lbwl 时间：2016-06-13 16:41:12
假设A公司持有B公司40%的股份，而B公司持有公司30%股份，现在B公司准备将C公司股权卖给A公司，同时A公司从C公司其他股东手里收购另外70%股权。形成非同一控制性企业合并。假设C公司100%股权可辨认净资产公允价值为 1000 万。B公司持有C公司30%股权投资成本 100 万，出售给A价格 300 万，这样B公司确认 200 完投资收益，在A公司层面需要将这 200 万70%部分抵消，但是在 A公司合并报表层面按照准则讲解的例题说的：参股公司卖给母公司货物，尚未形成第三方销售。权益法核算阶段，不能确认投资收益，实际上母公司的存货是虚高的，因为存在未实现利润；长期投资是低估的，因为按准则规定，不能确认投资收益，亦不能调整长投价值。做合并报表时，该例题对逆流交易形成的存货和长期股权投资的错配进行调整，增加长期投资，减少存货账面值。我们这个项目和该例题类似，只是换成了参股公司将权益资产出售给母公司，也未形成第三方销售。权益法核算阶段，不能确认投资收益，实际上母公司对C长期股权投资账面值是虚高的，因为存在未实现利润；对B公司长期股权投资是低估的，因为按准则规定，不能确认投资收益，亦不能调整长期股权投资资产价值。做合并报表时，比照该例题，对逆流交易形成的长期股权投资错配进行调整，增加对B公司长期股权投资，减少对C长期股权投资账面值。 这种调整，造成了后期非统一控制下合并时，对C公司长期股权投资账面值和公允价值之间形成了差异，计入合并报表的营业外收入。差异的金额就是这 200 万的投资收益，等于C公司公允价值 1000 万，A对C的长投是 800 万，进入营业外收入 200 万。 不知道这样理解是否正确，这样造成的结果是低消了200*40%的投资收益，而确认了 200 的营业外收入，有点怪异 ，请陈版指教。

回答人：chenyiwei
你说的这种情况比较特殊，因为交易标的构成业务（而不是不构成业务的资产），故应当在合并报表层面优先遵循分步交易实现非同一控制下合并的相关规定，在A对B进行权益法核算时，不能抵销该 200 万元的处置股权损益。同时A收购C股权的成本（合并成本）
也完整地按照所支付对价的公允价值反映。

提问人：lbwl 时间：2016-06-14 08:56:06
陈版再以前咨询过您个问题，您说如果想认定为多次交易形成的非同一控制性企业合并，必须是在A合并报表层面就能直接体现出此前持有不具有控制的股权性投资，即直接在合并报表层面确认为金融资产或长期股权投资才可以.但是由于A对B是按照权益法核算，开始是体现不出来对C的投资的

回答人：chenyiwei
也可以理解为不是分步交易实现而是一次交易实现的非同一控制下合并，但考虑到权益法具有“单行合并”的特征，因此仍不建议在合并报表中抵销该逆流交易损益，否则会与企业合并准则冲突。

提问人：lbwl 时间：2016-06-15 08:36:41
陈版是如果出售资产构成业务的情况下，就不低消吗，这个是在哪有，我看新的长投准则也没有呢，C公司应该是构成业务的资产吧，如果这样的话企业完全可以设计下股权结构或者交易模式达到操纵利润的目的，望陈版再次指教

回答人：chenyiwei
合并报表准则和长期股权投资准则在这个方面本来就有冲突。你可以看一下 2014 年修订后的长期股权投资准则应用指南对从联营企业购入业务的处理原则处理，见长投准则单行本P45～46.

提问人：chenlingao 时间：2016-06-16 16:00:03
陈版主，如果抛开A公司将从C公司其他股东手里收购70%股权这个条件，只是单纯的A公司从它的联营或者合营公司B处购买B公司的联营合营企业这个业务，是否需要作为逆流交易予以抵消？也就是此时B公司不具控制权的股权是否构成业务？如果是，按照应用指南，按照企业合并和合并报表的处理原则不抵消这个逆流交易。可是因为B公司不控制它的联营合营企业，故A公司也不控制，形成不了企业合并，是否有冲突？谢谢！

回答人：chenyiwei
对A而言，这个交易构成非同一控制下合并，这一点是肯定的，因此应当按照企业合并准则的规定确定合并成本并计算商誉，也就是按照所支付对价的公允价值。如果按逆流交易进行抵销处理，就与这一点冲突了。

提问人：zhs7403 时间：2016-06-16 21:39:58
A公司从它的联营或者合营公司B处购买B公司的联营合营企业能表明构成业务？比例此案例 a占用b40%股权，b占用c30%股权，逆流30%c股权给a能说明构成业务？似乎还是购买资产？您说的同一控制下合并的理论依据？

回答人：chenyiwei
1 、此处讨论的前提就是交易标的构成业务； 2 、“同一控制下合并”是笔误，应为非同一控制下合并，感谢指出，已更正。

提问人：chenlingao 时间：2016-06-17 10:43:38
根据《企业会计准则讲解 2010 》，构成企业合并至少包括两层含义：一是取得对另一上或多个企业（或业务）的控制权；二是所合并的企业必须构成业务。业务是指企业内部某些生产经营活动或资产负债的组合，该组合具有投入、加工处理和产出能力，能够独立计算其成本费用或所产生的收入。 如果只是单纯的A公司从它的联营或者合营公司B处购买B公司的联营合营企业（无从B公司的联营企业其他股东出购买股权以达到控制这个交易），因为B公司不控制它的联营合营企业，故A公司也不控制，形成不了企业合并（此时B公司不具控制权的股权是否构成业务的判断已经无关紧要了），那此时是否需要作为逆流交易予以抵消？谢谢陈总！

回答人：chenyiwei
A公司从它的联营或者合营公司B处购买B公司的联营合营企业，如果被购买的联营合营企业构成“业务”且A公司在交易后能够对被购买方实施控制的，则对A而言就是一项非同一控制下的合并，应按其支付对价的公允价值作为合并成本，并将被购买方各项资产、负债按其于购买日的公允价值为基础体现在A的合并报表中。在此基础上计算商誉或负商誉。 “因为B公司不控制它的联营合营企业，故A公司也不控制，形成不了企业合并”的观点是不恰当的。 如果A购买的是不构成业务的资产，则应在A的合并报表层面作为逆流交易予以抵消处理，按比例抵销期末尚未实现的逆流交易损益。

提问人：chenlingao 时间：2016-06-18 12:04:29
谢谢陈版主的耐心解答！还有一点不明白的就是果只是单纯的A公司从它的联营或者合营公司B处购买B公司的联营合营企业（假设为C公司，无从B公司的联营企业其他股东出购买股权以达到控制这个交易），A如何可以对C公司实施控制？

回答人：chenyiwei
这种情况下，除非A在收购完成后同时与C的其他股东达成协议修改章程，或托管表决权，或签订以A为主导的一致行动协议，则A很难仅仅通过收购B持有C的股权实现对C的控制。

提问人：chenlingao 时间：2016-06-20 18:06:46
谢谢陈版主的耐心解答。如您所说如果只是单纯的A公司从它的联营或者合营公司B处购买B公司的联营合营企业（假设为C公司，无从B公司的联营企业其他股东出购买股权以达到控制这个交易），除非A在收购完成后同时与C的其他股东达成协议修改章程，或托管表决权，或签订以A为主导的一致行动协议，则A很难仅仅通过收购B持有C的股权实现对C的控制，假设没有后续您说的修改章程等一些行动，只有购买C公司这单一行动，即只有C公司股权从B转到了A手中，除此之外再无其他变化，此时是否按照企业合并的方式处理？还是按照购买资产处理？谢谢！

回答人：chenyiwei
此时应按照购买资产处理，按比例在A对B的权益法核算中抵销逆流交易损益。

提问人：lbwl 时间：2016-06-21 09:01:30
陈版还是有点不明白，这个C公司肯定是构成业务，但是其30%股权是否构成业务，还请指教

回答人：chenyiwei
对公司的非控股股权投资，一般不认为构成业务，但可以与本企业所拥有的同类业务起到协同作用。

提问人：lbwl 时间：2016-06-21 11:27:18
陈版那比如您看我这个业务相当于一揽子业务， 从B公司收购C的30%，从C的其他股东收购70%，那么我可以整体看作为收购构成业务的资产，B公司与我的交易不进行低消吗

回答人：chenyiwei
如果C整体构成业务，两部分股权收购同时进行，则在合并报表层面可以不抵销该 30 ％股权对应的逆流交易损益。

提问人：chenlingao 时间：2016-06-22 11:45:39
谢谢陈版主！如之前讨论，如果只是单纯的A公司从它的联营或者合营公司B处购买B公司的联营合营企业C，并无其他与C的其他股东达成协议修改章程，或托管表决权，或签订以A为主导的一致行动协议等行动，应视为此项交易不构成对C公司的控制，不采用企业合并的处理方式而采用购买资产的处理方式。现在我还有点疑问的就是，为何A公司从C公司其他股东处收购剩余70%股份了就要参照企业合并的处理方式？我的理解是收购30%和70%是两项独立的业务，因为这两项交易的对手是两个不同的单位，这两项交易单独看应该就是有经济实质的，可能并不符合一揽子交易的特点。既然是两项独立的交易，为何要合在一起作为一项交易来处理？谢谢陈版主！

回答人：chenyiwei
即使这两项交易本身是独立的，但在取得对被投资方控制权时，对原先已取得的 30 ％股权也要按当日公允价值重新计量，这样在合并报表层面的处理效果就相当于没有抵销从联营企业购买 30 ％股权时的逆流交易损益。

提问人：youinme 时间：2016-06-22 18:05:04
陈版，有个问题想不明白，如果一家合营企业，每家持股都不超30%，那是不是每一个股东都按权益法核算，每家都不并表，那这种还会涉及归属于母公司股东的净利润和归属于母公司股东的每股净资产么？

回答人：chenyiwei
会出现这样的情况。这种情况下长期股权投资权益法核算所形成的损益和权益都是归属于母公司股东的。